【裁判字號】    98,訴,662
【裁判日期】    980810
【裁判案由】    搶奪等
【裁判全文】
臺灣高雄地方法院刑事判決               98年度訴字第662號
公  訴  人  臺灣高雄地方法院檢察署檢察官
被      告  戊○○
上列被告因搶奪等案件，經檢察官提起公訴（98年度偵字第9411
、10375號），本院判決如下：
    主  文
戊○○犯侵占遺失物罪，處罰金新臺幣伍仟元，如易服勞役，以
新臺幣壹仟元折算壹日。又犯竊盜罪，累犯，處有期徒刑肆月。
又共同犯搶奪未遂罪，累犯，處有期徒刑拾月。又犯搶奪未遂罪
，累犯，處有期徒刑拾月。有期徒刑部分應執行有期徒刑壹年拾
月。
    事  實
一、戊○○前因違反毒品危害防制條例及搶奪案件，分別經臺灣
    高等法院高雄分院94年度上訴字第1469號及本院94年度訴字
    第3840號判處有期徒刑1 年2 月、2 年10月確定，嗣經本院
    96年度聲減字第5263號裁定就上開違反毒品危害防制條例案
    件減刑為有期徒刑7 月，並就上開2 罪定應執行有期徒刑3
    年2 月確定，而於民國97年8 月7 日縮短刑期假釋出監，並
    付保護管束，甫於97年10月23日保護管束期滿，未經撤銷假
    釋視為執行完畢。詎猶不知悔悛，竟意圖為自己不法之所有
    ，分別為下列犯行：
  (一)戊○○於98年1 月30日晚間10時至98年2 月1 日凌晨1 時間
    之某時，在不詳地點，拾獲乙○○所有之SONY ERICSSON 牌
    T250i 型號手機1 支（手機序號：000000000000000 ，該手
    機於同年1 月30日晚間10時許，在高雄市三民區瑞豐夜市附
    近，為乙○○所遺失），明知此為他人遺失之物，卻基於侵
    占遺失物之犯意，將該手機據以侵占入己。
  (二)戊○○於98年1 月31日晚間11時至同年2 月1 日凌晨1 時40
    分許間之某時，在高雄市○鎮區○○路與廣東路口處，見己○○所有停放在該處之車牌號碼YT-2351 號自小客車右後方
    車窗已遭人破壞，遂基於竊盜之犯意，進入該車內竊取己○○平日置放於該車內之手機門號0000000000號之SIM 卡1 張
    得手。
  (三)戊○○另與洪家鴻（另案偵辦）共同基於搶奪之犯意聯絡，
    於98年3 月26日晚間9 時許，由洪家鴻騎乘車牌號碼BPA-87
    8 號重型機車搭載戊○○，在高雄市區隨機找尋落單女子為
    作案目標，嗣於同日晚間9 時18分，在高雄市三民區○○○
    路與孝順街口，見丁○○騎乘機車停等紅燈，認為有機可趁
    ，竟趁丁○○不及防備之際，由洪家鴻騎車接近丁○○，再
    由戊○○徒手搶奪丁○○所有、置放於機車腳踏墊上之黑色
    手提包（內有皮夾一只、現金新臺幣〈下同〉5200元、手機
    1 支及零錢包1 個），丁○○見狀，旋即拉住上開手提包，
    以避免對方行搶得逞，雙方幾經拉扯後，洪家鴻與戊○○見
    搶奪未果，立刻騎乘上開機車逃逸，嗣經丁○○記下上開機
    車車牌號碼，並報警處理，始循線查獲上情。
  (四)戊○○因上開搶奪案件，於接受警方詢問後，同意隨案前往
    臺灣高雄地方法院檢察署接受檢察官偵訊，竟於98年3 月27
    日晚間8 時10分許，在該署法警室等候訊問時，無故跑離該
    署，並在高雄市前金區○○○路64之8 號前，見甲○○坐在
    其所有車牌號碼WQU-371 號輕型機車上，為圖躲避員警之追
    捕，遂基於搶奪之犯意，趁甲○○不及防備，捉住該機車龍
    頭而欲搶奪之，嗣經員警在後警示呼喊，且甲○○堅未放開
    該車，致使戊○○行搶未果，而戊○○旋經到場之員警逮補
    到案。
二、案經甲○○訴由高雄市政府警察局三民第一分局移送臺灣高
    雄地方法院檢察署檢察官偵查起訴。
    理  由
一、按被告以外之人於審判外之言詞或書面陳述，除法律有規定
    者外，不得作為證據，刑事訴訟法第159 條第1 項定有明文
    。又被告以外之人於審判外之陳述，雖不符前4 條之規定，
    而經當事人於審判程序同意作為證據，法院審酌該言詞陳述
    或書面陳述作成時之情況，認為適當者，亦得為證據，刑事
    訴訟法第159 條之5 第1 項亦定有明文。本判決所引用據以
    認定被告戊○○犯罪事實存否之各項證據，均逐項於審理程
    序中詢問當事人並使其就證據能力之有無表示意見，業已分
    別經當事人明示同意有證據能力（見本院卷第59至61頁），
    另本院審酌前開言詞陳述作成時之情況均屬正常，且與本案
    相關之待證事實具有關連性，適當作為證據，依前開刑事訴
    訟法第159 條之5 第1 項之規定，認上開陳述均具有證據能
    力。
二、訊據被告戊○○對於上開犯罪事實，業於本院行審判程序時
    均坦承不諱（見本院卷第62頁），核與證人丁○○、乙○○
    、己○○、甲○○於警詢中之指述大致相符（見警一卷第8
    至10頁，98年度偵字第9411號卷〈下稱偵卷〉第47至52頁，
    警二卷第4 至6 頁），並有高雄市政府警察局三民一分局扣
    押筆錄1 份、破獲案件嫌犯通聯紀錄清查表2 紙、門號0000
    000000號行動電話通聯調閱查詢單1 份、對於門號00000000
    00號行動電話98年2 月份帳單通話紀錄1 份在卷可佐（見警
    一卷第18至21、32、33頁，偵卷第15至18之1 、32至35頁）
    ，足認被告之上開自白與事實相符，自堪採為被告論罪之依
    據。本件事證明確，被告上開犯行洵堪認定，應依法論科。
    至公訴意旨認被告係於98年1 月31日23時至同年2 月1 日1
    時40分許之間某時，在高雄市○鎮區○○路與廣東路口，以
    不詳方法破壞己○○所有、停放在該處之車牌號碼YT-2351
    號自小客車右後方車窗（毀損部分未據告訴），並因而竊取
    己○○平日使用、置放於該車內之散光眼鏡及墨鏡各1 副乙
    節，此據被告堅詞否認，且無積極證據足認被告涉犯此部分
    犯行（詳後關於不另為無罪諭知之論述），是公訴意旨於此
    容有誤會，附此敘明。
三、核被告戊○○就上開犯罪事實一(一)所為，係犯刑法第337 條
    之侵占遺失物罪；就上開犯罪事實一(二)所為，係犯刑法320
    條第1 項之竊盜罪；就上開犯罪事實一(三)(四)所為，均係犯刑
    法第325 條第3 項、第1 項之搶奪未遂罪。被告與洪家鴻就
    上開犯罪事實一(三)搶奪未遂犯行間，有犯意聯絡與行為分擔
    ，為共同正犯。被告所犯上開4 罪間，犯意各別，行為互殊
    ，應予分論併罰。被告有如上事實欄所述前科事實，有臺灣
    高等法院被告前案紀錄表1 份在卷可稽，其受有期徒刑執行
    完畢後，5 年以內故意再犯上開竊盜及搶奪未遂等有期徒刑
    以上之罪，為累犯，均應依刑法第47條第1 項之規定加重其
    刑。被告分別已著手於2 次搶奪行為之實施，然均未生取得
    財物之結果，為未遂犯，均應依刑法第25條第2 項之規定，
    按既遂犯之刑度減輕其刑，並均先加重後減輕之。爰審酌被
    告戊○○為高中肄業，有卷存調查筆錄受詢問人資料欄可稽
    ，智識程度非高，正值青壯，身體健全，竟不憑己力獲取財
    物，反圖不勞而獲，祗為個人使用之便，即恣意竊盜、搶奪
    甚或侵占他人遺失之財物，其行徑嚴重破壞治安，且易造成
    人心恐慌，惡性非輕，惟念及其於犯後尚知坦承犯行，態度
    尚可，其拾獲之行動電話業已發還被害人，實際犯罪所得僅
    為其盜撥電話金額1953元，尚非甚巨，兼衡酌其品行、生活
    狀況、智識程度等一切情狀，分別量處如主文所示之刑，並
    就侵占遺失物部分諭知易服勞役之折算標準，另就有期徒刑
    部分定其應執行之刑。至公訴檢察官雖就被告具體求處有期
    徒刑5 年6 月等語，然本院衡酌上情，認量處上開刑度，已
    足懲戒被告之犯行，是認檢察官求處刑期尚屬過重，附此敘
    明。
四、公訴意旨認被告於前揭犯罪事實一(二)之時、地，除竊取被害
    人己○○所有置放於車牌號碼YT-2351 號自小客車內之手機
    門號0000000000號之SIM 卡1 張外，另以不詳方法破壞上開
    自小客車右後方車窗（毀損部分未據告訴）及竊取己○○所
    有置放於該車內之散光眼鏡及墨鏡各1 副乙情，為被告所否
    認，而被告所涉此部分竊盜犯行，雖經被害人己○○於警詢
    中供述在卷（見警一卷50至52頁），惟依被害人己○○於警
    詢中所為供詞觀之，其並未目睹遭竊之情形，況依卷內現存
    資料，亦無其他積極事證足認被告確有破壞上開自小客車之
    車窗及竊取置放於該車內之散光眼鏡及墨鏡各1 副之事實，
    是本院自難僅憑被害人己○○片面之指訴遽認被告確有破壞
    上開自小客車之車窗及竊取置放於該車內之散光眼鏡及墨鏡
    各1 副之犯行。此外，被害人己○○對於其所有之上開自小
    客車遭他人破壞車窗乙節，並未提出告訴，復查無其他積極
    證據足認被告確曾竊取置放於該車內之散光眼鏡及墨鏡各1
    副，自無從論認被告有此部分之竊盜犯行，惟此部分竊盜犯
    行若成立犯罪，依公訴意旨所示，亦與被告前開犯罪事實一
    (二)經本院論罪科刑部分，屬於同一竊盜犯行，爰不另為無罪
    之諭知。另被告於竊取己○○所有上開門號0000000000號之
    SIM 卡1 張後，即自98年2 月1 日凌晨1 時41分起至同年3
    月25日止使用該門號盜撥電話及傳簡訊，金額達1962元，有
    臺灣大哥大補印98年2 、3 月份帳單各1 份在卷可稽（見偵
    卷第32至35頁），然此涉犯違反電信法犯行部分，既未經提
    起公訴，且與本件公訴意旨所列被告犯行間不具裁判上或實
    質上一罪關係，是不在本院審認之列，併此敘明。
據上論斷，應依刑事訴訟法第299 條第1 項前段，刑法第320 條
第1 項、第325 條第3 項、第1 項、第337 條、第28條、第47條
、第25條、第42條第3 項、第51條第5 款，刑法施行法第1 條之
1 ，判決如主文。
本案經檢察官丙○○到庭執行職務。
中    華    民    國    98    年    8     月    10    日
                    刑事第四庭  審判長法  官  洪碩垣
                                      法  官  施介元
                                      法  官  葉文博
以上正本證明與原本無異。
如不服本判決應於收受本判決後10日內向本院提出上訴書狀，並
應敘述具體理由，如未敘述上訴理由者，應於上訴期間屆滿後20
日內補提理由書狀於本院（均須按他造當事人之人數附繕本）「
切勿逕送上級法院」。
中    華    民    國    98    年    8     月    10    日
                                      書記官  李柏親
附錄本案論罪科刑法條：
刑法第320 條
意圖為自己或第三人不法之所有，而竊取他人之動產者，為竊盜
罪，處5 年以下有期徒刑、拘役或500 元以下罰金。
意圖為自己或第三人不法之利益，而竊佔他人之不動產者，依前
項之規定處斷。
前二項之未遂犯罰之。
刑法第325 條
意圖為自己或第三人不法之所有，而搶奪他人之動產者，處6 月
以上5 年以下有期徒刑。
因而致人於死者，處無期徒刑或7 年以上有期徒刑，致重傷者，
處3 年以上10年以下有期徒刑。
第1 項之未遂犯罰之。
刑法第337 條
意圖為自己或第三人不法之所有，而侵占遺失物、漂流物或其他
離本人所持有之物者，處500 元以下罰金。


司法院資訊處製作；財團法人民間司法改革基金會備份。
